【裁判字號】    95,上訴,430
【裁判日期】    950525
【裁判案由】    搶奪等
【裁判全文】
臺灣高等法院高雄分院刑事判決         95年度上訴字第430號
上  訴  人
即  被  告  丁○○
                    （
上列上訴人因搶奪等案件，不服臺灣高雄地方法院94年度訴字第
2563號中華民國95年1 月11日第一審判決（起訴案號：臺灣高雄
地方法院檢察署93年度偵字第20771 號、94年度偵字第4991號，
移送原審併辦案號：94年度偵字第1536、11083 、11402 、1607
2 號），提起上訴，本院判決如下：
     主  文
上訴駁回。
     事  實
一、丁○○前於民國85年間，因竊盜等案件經臺灣屏東地方法院
    判處應執行有期徒刑1 年2 月確定，於86年8 月11日假釋，
    同年月22日假釋期滿執行完畢。詎仍不知悔改，意圖為自己
    不法之所有，於89年10月10日前之某日，在財團法人私立高
    雄醫學大學附設中和紀念醫院病房內，先向丙○○表示其有
    金子質押在朋友處，質押期限即將屆滿，要借錢把金子贖回
    ，贖回後就可以另行典當還錢等語，丙○○遂同意借款，嗣
    於89年10月10日15時許，丁○○以與朋友約好要贖回金子為
    由，騎乘機車搭載丙○○前往高雄市鹽埕區○○○路與新樂
    街口「大舞台」戲院前，到達後丙○○將現金新台幣（以下
    同）20,000元取出拿在手上，丁○○即手指遠方，向丙○○
    表示約好的朋友來了，趁丙○○往該方向張望，疏於注意及
    防備之際，徒手搶奪丙○○手中之現金，得手後旋即騎車離
    開現場。
二、丁○○另意圖為自己不法之所有，於93年7 月8 日6 時10分
    許，在高雄縣鳳山市工協市場旁，向經營木瓜攤之甲○○表
    示要買木瓜，趁甲○○要拿木瓜不及防備之際，徒手搶奪甲○○側揹於右肩之皮包1 只（皮包內有現金5 千餘元、手機
    2 支），得手後騎乘機車逃離現場。
三、案經高雄市政府警察局新興分局、三民第一分局、三民第二
    分局、高雄市政府警察局、高雄縣政府鳳山分局、岡山分局
    報請高雄地檢署檢察官偵查起訴及移送臺灣高雄地方法院併
    案審理。
     理  由
一、訊據上訴人即被告丁○○對上揭2 次，分別自丙○○及甲○○處取得財物之事實均不爭執，惟否認有何搶奪犯行，辯稱
    ：被告是以要贖回手錶為由向丙○○借款20,000元，丙○○
    自己將該筆款項交給被告，被告並未搶奪；另被害人甲○○
    部分被告是用偷的，不是搶奪云云。
二、經查：
  (一)程序方面：
  1.證人丙○○曾於檢察官偵查中到庭具結作證，並無證據證明
    渠等所為之證詞有何顯不可信之情況，則渠等向檢察官所為
    之言詞陳述，依刑事訴訟法第159 條之1 第2 項規定，得為
    證據。另證人丙○○、甲○○於原審審理中經具結後所為之
    證言，均係審判中向法官所為之陳述，依法均有證據能力。
  2.卷附手機買賣契約書、財團法人私立高雄醫學大學附設中和
    紀念醫院95年4 月26日高醫附秘字第0950001251號函，均屬
    被告以外之人於審判外之書面陳述，而公訴人及被告就上開
    書面陳述，均未於言詞辯論終結前聲明異議，本院審酌該書
    面陳述作成之情形均屬正常，並無不當之情形，且與待證事
    實相關，認適當作為證據，故上開書面陳述依刑事訴訟法第
    159 條之5 第2 項規定，具有證據能力。
  (二)實體方面：
  1.犯罪事實一部分：證人即被害人丙○○於檢察官偵查及原審
    法院審理中到庭具結證稱：伊太太與被告太太一起在高雄醫
    學大學附設中和紀念醫院（下稱高醫醫院）住院，因此認識
    被告，被告向伊表示其有金子質押在朋友處，質押期限即將
    屆滿，若不回贖，金子就變成別人的，要向伊借錢把金子贖
    回，贖回後再另行典當，立刻就可以還錢云云，伊就同意借
    款，並於89年10月10日15時許，攜帶20,000元搭被告所騎機
    車前往新樂街口附近，伊把錢取出拿在手上，沒有交給被告
    ，被告說他朋友來了，伊就往被告說的方向看過去，沒有注
    意手上的錢，被告就趁此機會把錢搶走並騎車離去，伊回到
    高醫醫院時被告太太也不見了等語（見高雄地檢署93年度偵
    字第20771 號偵查卷第76、77頁、原審法院94年12月1 日審
    判筆錄），而被告亦坦承曾於上開時、地取走證人丙○○所
    有之款項20,000元，僅辯稱係丙○○同意借款，將錢自行交
    到伊手上，伊怕丙○○發現沒有朋友到場，會知道受騙，所
    以才趕快離開現場，沒有搶他的錢云云。本院審酌證人丙○○先後於偵查、審判中所證述遭被告搶奪之過程尚屬一致（
    僅於偵查中誤稱被搶金額為50,000元，該部分業經證人丙○○於原審法院審理時陳明應為20,000元無誤在卷），且被告
    於原審法院審理時自承拿到錢後就立刻離開現場，並打電話
    給其妻，要其妻趕快離開高醫醫院，免得被丙○○找到等語
    （見同上審判筆錄），則若上開款項係由證人丙○○自行交
    給被告，即使被告並無朋友到場，衡情被告亦可另編理由向
    證人丙○○解釋、遮掩，無須立即離開現場並通知其妻離開
    醫院，避免被丙○○找到，被告所辯與常情不符，堪認證人
    丙○○所述被告搶奪其手中現金後迅速離去等語較為可採，
    被告確有搶奪證人丙○○手中現金20,000元之行為無疑。被
    告於本院行準備程序時，雖另辯稱本案發生時間應該是在91
    年10月10日，並非89年10月10日云云，惟經本院函查私立高
    雄醫學大學附設中和紀念醫院結果，被告之妻乙○○係於89
    年10月間住於該醫院，並非91年間，此有該院95年4 月26日
    高醫附秘字第0950001251號函附卷可稽，亦足證告訴人丙○○所稱雙方係彼此之妻住於該醫院而互相認識一節為可採，
    被告此部分所辯顯與事實不符，不足採信。被告於本院審理
    中復聲請傳訊證人丙○○，本院以證人丙○○已於警詢、檢
    察官偵查、原審審理中均到庭作證甚為詳實，且被告此部分
    犯行已很明確，毋庸再行傳訊證人。
  2.犯罪事實二部分：被告雖辯稱係趁甲○○不注意時竊取其皮
    包，並非搶奪云云，惟證人即被害人甲○○於原審法院審理
    時已到庭具結證稱：伊於93年7 月8 日6 時10分許，在高雄
    縣鳳山市工協市場旁擺木瓜攤，被告向伊表示要買100 元的
    木瓜，然後就趁伊拿木瓜時，突然出手把伊揹在右肩上的皮
    包搶走，並騎機車離去，因為當時木瓜攤只有伊1 人，所以
    無法去追，皮包裡有現金、手機等語（見原審法院94年12月
    28 日 審判筆錄），所述情節與其於警詢時所為陳述完全一
    致（見警一卷第11頁至第13頁），並無瑕疵可指，且證人甲○○與被告素不相識，並無仇怨或糾紛，亦據證人甲○○陳
    述明確（見警一卷第13頁），衡情實無甘冒誣告或偽證罪責
    ，設詞構陷被告之動機及必要，此外，復有手機買賣契約書
    1 紙在卷可佐（證明被告將甲○○之手機出售予案外人高明
    義），是可認證人甲○○前開證詞與事實相符，被告所辯不
    足採信，其有搶奪證人甲○○之犯行無訛。
  3.綜上所述，本件事證明確，被告所辯，顯係卸責之詞，不足
    採信，犯行堪以認定。
三、核被告所為，犯罪事實一、二部分均係犯刑法第325 條第1
    項之普通搶奪罪；被告所為事實一、二部分之搶奪犯行，時
    間間隔將近4 年，難認係基於概括犯意為之，應認係出於各
    別犯意，而應分論併罰；檢察官認被告僅成立搶奪罪1 罪，
    尚有未合。被告曾有如犯罪事實欄所示之論罪科刑前科，此
    有臺灣高等法院被告前案紀錄表1 份在卷足佐，其於有期徒
    刑執行完畢後5 年內，再犯本件事實一所示之有期徒刑以上
    之罪，為累犯，該部分應依刑法第47條規定加重其刑。
四、原審因依刑法第325 條第1 項、第47條之規定，並審酌被告
    除有如犯罪事實欄所示之竊盜前科外，另於78、92、93年間
    分別因竊盜案件經法院判處有期徒刑4 月、拘役40日、50日
    確定並執行完畢（均不構成累犯），有臺灣高等法院被告前
    案紀錄表1 份在卷可考，竟不知悔改而再度犯案，且其年輕
    力壯，不思以正當方式獲取財物，貪圖私欲，以不法手段搶
    奪他人之財物，侵害他人之財產安全，惡行非輕及其犯罪之
    動機、目的、手段、次數等一切情狀，分別量處有期徒刑9
    月、8 月，並與已判決確定之常業竊盜罪定其應執行刑為有
    期徒刑3 年10月，並應於刑之執行前令入勞動場所強制工作
    3 年。認事用法，核無不合，量刑亦屬妥適，被告上訴意旨
    ，仍執前詞，否認搶奪犯行，指摘原判決此部分不當，為無
    理由，應予駁回。
五、原判決關於被告常業竊盜罪部分，已經原審判決確定。
據上論結，應依刑事訴訟法第368 條，判決如主文。
本案經檢察官張金塗到庭執行職務。
中    華    民    國    95    年    5     月    25    日
            刑事第五庭  審判長法  官  曾永宗
                              法  官  陳  箐
                              法  官  任森銓
以上正本證明與原本無異。
如不服本判決應於收受本判決後10日內向本院提出上訴書狀，其
未敘述上訴理由者，並得於提起上訴後10日內向本院補提理由書
狀（均須按他造當事人之人數附繕本）「切勿逕送上級法院」。
中    華    民    國    95    年    5     月    25    日
                              書記官  蘇恒仁
附錄本判決論罪科刑法條：
中華民國刑法第325 條
意圖為自己或第三人不法之所有，而搶奪他人之動產者，處6 月
以上5 年以下有期徒刑。
因而致人於死者，處無期徒刑或7 年以上有期徒刑，致重傷者，
處3 年以上10年以下有期徒刑。
第1 項之未遂犯罰之。


司法院資訊處製作；財團法人民間司法改革基金會備份。
